---
title: "tarea 4 - muestreo"
author: "Valentina Gonzalez - Andres Felipe Beltran Rodriguez"
date: "12/19/2021"
output:
  word_document: default
  html_document: default
---


# Primer punto

Los datos anexos representan en $x_1$ una población de 200 cerdos los cuales fueron pesados en (libras) y posteriormente fueron sometidos a una dieta durante 30 días, con el objetivo de determinar si el tratamiento genera una ganancia de peso en los animales, los animales fueron medidos al final del estudio y se obtuvo X2, el peso final.



## a

Suponga que los 200 cerdos representan la población de interés. Seleccione una muestra aleatoria simple de tamaño 50 por el método de Fan Muller y estime con X1 el peso medio de la población, construya un intervalo de confianza del 90%  para la media, calcule el coeficiente de variación estimado y concluya.

Primero cargamos los paquetes requeridos para la carga de datos y para hacer el muestreo:

```{r paquetes, message =FALSE, warning=FALSE}
library(readxl)
library(TeachingSampling)
library(sampling)
```

Luego cargamos los datos en la tabla de datos, `TAREA4.xls` de la hoja `ejercicio1` saltando las tres primeras lineas:

```{r importando datos}
Ej1 <- read_excel("./TAREA4.xls", 
     sheet = "ejercicio1", skip = 3)
```
Luego fijamos la semilla para la generación de números pseudo aleatoreos con la función `set.seed()`:



La función `S.SI` realiza un muestreo aleatorio simple sin reemplazo con una muestra de tamaño $n = 50$ con el metodo de selección-rechazo [(fan, Muller 1962)](https://www.tandfonline.com/doi/abs/10.1080/01621459.1962.10480667). 

```{r muestreo seleccion rechazo con S.SI} 
set.seed(1)
seleccion<-S.SI(200,50)
```

Una vez tenemos el vector `seleccion`, podemos usarlo para extraer las posiciones asociadas a la muestra desde la población, `Ej1$X1`:

```{r seleccion de la muestra en X1}
Muestra<-Ej1$X1[seleccion]
```

Al tener la muestra, podemos determinar el estimador de la media al sumar todos sus elementos y dividir por el número de elementos, `length(Muestra)` = $n = 50$

```{r estimacion del promedio con la muestra}
sum(Muestra)/length(Muestra)
```

* Al tomar una muestra aleatoria simple de 50 chanchos se puede inferir que el peso medio  antes del tratamiento es de 51.9 kg

Ahora, podemos crear una función que nos permitirá estimar el intervalo de confianza para la media, la cual depende de los siguientes argumentos:

* N = número de elementos en la población
* n = número de elementos en la muestra
* media = la media estimada mediante los elementos de la muestra
* desv = la desviación estándar de la muestra
* PorcentajeConf = El porcentaje de confianza utilizado para el cálculo de los cuantiles, necesarios para calcular el intervalo de confianza.

```{r se define Estimacion_media}
Estimacion_media <- function(N,n,media,desv,PorcentajeConf)  
  { 
  
    f <- n/N
    alf <- (1-(PorcentajeConf/100))/2
    alfmed <- qnorm(alf, mean = 0, sd = 1, lower.tail = F)
    varmed <- (desv^2/n)*(1-f)
    desmed <- sqrt(varmed)
    a1 <- media-alfmed*desmed
    b1 <- media+alfmed*desmed
    cat("media: IC = ",a1, "--",b1,"\n")
  }
```

Podemos entonces utilizar la función `Estimacion_media` con los argumentos asignados para este ejercicio:

* N = 200 cerditos totales
* n = 50 cerditos en la muestra 
* media = `mean(Muestra)`
* desv = `sqrt(var(Muestra))`
* PorcentajeConf = 90 $\%$

```{r intervalo de confianza antes del tratamiento}
Estimacion_media(200,50,mean(Muestra),sqrt(var(Muestra)),90)
```
* Al tomar una muestra aleatoria simple de 50 marranos, es posible afirmar con un 90 $\%$ de confianza que el peso medio de los marranos está entre 50.4 y 53.4 kg.

Para determinar el error de muestreo, o el coeficiente de variación estimado podemos también crear una función llamada `CVE_media`, la cual depende de los siguientes argumentos:

* N = tamaño de la población 
* n = tamaño de muestra
* muestras = un vector con los elementos de la muestra

```{r definiendo funcion para error de muestreo}
CVE_media <- function(N,n,muestras)  
    { 
      f=n/N
      w=(sqrt(var(muestras)*(1-f)/n))/mean(muestras)*100
      cat(w)
    }
```

dado que ya tenemos la muestra seleccionada en el vector `Muestra` podemos pasarlo como argumento en la función `CVE_media`:

```{r error del muestreo antes del tratamiento}

CVE_media(200,50,Muestra)
```


* El error de muestreo cuando se determina la masa media al seleccionar una muestra aleatoria simple de 50 marranos a partir de una población de 200 mediante el método de selección - rechazo descrito por [(fan, Muller 1962)](https://www.tandfonline.com/doi/abs/10.1080/01621459.1962.10480667) es del 1.77 $\%$, indicando que es un estudio confiable.


## b

Con la misma muestra aleatoria simple de tamaño 50, estime con la variable X2 el peso medio de la población, construya un intervalo de confianza del 90%  para la media, calcule el coeficiente de variación estimado y concluya. Podría afirmar que hubo ganancia en el peso?

Primero fijamos la semilla para obtener la misma muestra aleatoria simple:

```{r fijando semilla}
set.seed(1)
```

Luego realizamos la extracción de los datos a partir de la variable X2:

```{r muestreo despues del tratamiento}
seleccion1 <- S.SI(200,50)
Muestra2<-Ej1$X2[seleccion1]
```

Una vez seleccionamos la muestra podemos estimar el valor de peso promedio:

```{r promedio despues del tratamiento}
sum(Muestra2)/50
```

A su vez, podemos estimar un intervalo de confianza para la media, y el error de muestreo o coeficiente de variacion estimado:

```{r intervalo y error de muestreo despues del tratamiento}
Estimacion_media(200,50,mean(Muestra2),sqrt(var(Muestra2)),90)

CVE_media(200,50,Muestra2)
```
* Para la misma muestra aleatoria de marranos, se estima que la masa media es de 61.72 kg después del tratamiento, y se estima con un 90% de confianza que la masa media de los marranitos luego del tratamiento esta entre 59.47 y 63.97 Kg, con un error de muestreo de 2.21 $%$, indicando que es un estudio confiable.

Para saber si el tratamiento tuvo efecto, es decir, si los marranitos subieron de peso, podemos utilizar los resultados de masa para la muestra seleccionada antes y después del tratamiento, para esto podemos hacer una prueba de hipótesis con la función `t.test`:

```{r prueba de t}
t.test(Muestra,Muestra2)
```
* Se puede inferir con un 95% de confianza que el tratamiento tuvo efecto en el engorde de los cerdos, ya que la diferencia entre las medias de la muestra seleccionada antes y después del tratamiento es diferente de cero, como lo muestran los valores negativos del intervalo de confianza, X1 - X2 < 0  por lo que X1 < X2, o sea que los marranitos subieron de peso.

##c

Estime el parámetro del total bajo un 95% de confianza con la misma muestra X1, concluya. Construya un intervalo de confianza del 95%  para la media, calcule el coeficiente de variación estimado y concluya.

```{r estimacion del total con la muestra }
sum(Muestra)/(50/200)
```
* Al tomar una muestra aleatoria simple de 50 chanchos se puede inferir que el peso total antes del tratamiento es de 10380 kg

Ahora, podemos crear una función que nos permitirá estimar el intervalo de confianza para el total, la cual depende de los siguientes argumentos:

* N = número de elementos en la población
* n = número de elementos en la muestra
* media = la media estimada mediante los elementos de la muestra
* desv = la desviación estándar de la muestra
* PorcentajeConf = El porcentaje de confianza utilizado para el cálculo de los cuantiles, necesarios para calcular el intervalo de confianza.



```{r se define Estimacion_total}
Estimacion_total=function(N,n,desv,total,PorcentajeConf)  
{ f=n/N
alf=(1-(PorcentajeConf/100))/2
alfmed=qnorm(alf, mean = 0, sd = 1, lower.tail = F)
 vartotal=N*N*(desv^2/n)*(1-f)
 destotal=sqrt(vartotal)
 a2=total-alfmed*destotal
 b2=total+alfmed*destotal
 cat("total: IC = ",a2, "--",b2,"\n")
}

```

Podemos entonces utilizar la función `Estimacion_total` con los argumentos asignados para este ejercicio:

* N = 200 cerditos totales
* n = 50 cerditos en la muestra 
* desv = `sqrt(var(Muestra))`
* total = `sum(Muestra)/(50/200)`
* PorcentajeConf = 95 $\%$

```{r Intervalo de confianza del total antes del tratamiento}
Estimacion_total(200,50, sqrt(var(Muestra)),sum(Muestra)/(50/200),95)
```
* Se estima con un 95 $\%$ de confianza que el peso total de los 200 marranitos antes del tratamiento esta entre 10020.57 Kg y 10739.43 Kg


Para determinar el error de muestreo en la estimacion del total, o el coeficiente de variación estimado podemos también crear una función llamada `CVE_total`, la cual depende de los siguientes argumentos:

* N = tamaño de la población 
* n = tamaño de muestra
* muestras = un vector con los elementos de la muestra


```{r definiendo funcion para error de muestreo en la estimacion del total}
CVE_total=function(N,n,muestras)  
{ f=n/N
v= (sqrt(N*N*var(muestras)*(1-f)/n))/(sum(muestras)/(n/N))*100    
 cat(v)
}
```

dado que ya tenemos la muestra seleccionada en el vector `Muestra` podemos pasarlo como argumento en la función `CVE_total`:


```{r error del muestreo antes del tratamiento para el total}
CVE_total(200,50,Muestra)
```
* El error de muestreo cuando se determina el total seleccionando una muestra aleatoria simple de 50 marranos a partir de una población de 200 mediante el método de selección - rechazo es del 1.77 $\%$, indicando que es un estudio confiable.


Para obtener el intervalo de confianza para estimar la media y el error de muestreo usamos las funciones `Estimacion_media` y `CVE_media`

```{r Estimacion de la media y de su CVE}

Estimacion_media(200,50,mean(Muestra),sqrt(var(Muestra)),95)
CVE_media(200,50,Muestra)
```

* Se estima con un 95 $\%$ de confianza que el peso promedio de los 200 marranitos antes del tratamiento esta entre 50.10 Kg y 53.70 Kg y que el error de muestreo es de 1.77 $%$, indicando que es un estudio confiable.


Los CVE para la media y para el total son iguales debido a que se cumplen las siguientes igualdades:


$$ \frac{\sqrt{\frac{N^2*(1-f)*S_y^2}{n}}}{\frac{\sum_{} y_k}{n/N}}= \frac{\sqrt{\frac{(1-f)*S_y^2}{n}}}{\frac{\sum_{} y_k}{n}}     $$
$$ {\frac{\sum_{} y_k}{n}} {\sqrt{\frac{N^2*(1-f)*S_y^2}{n}}}= {\sqrt{\frac{(1-f)*S_y^2}{n}}}{\frac{\sum_{} y_k}{n/N}}  $$
$$ {\sqrt{\frac{N^2*(1-f)*S_y^2}{n}}}= N* {\sqrt{\frac{(1-f)*S_y^2}{n}}}  $$

$$ {\frac{N^2*(1-f)*S_y^2}{n}}= N^2* {\frac{(1-f)*S_y^2}{n}}  $$



# Segundo punto 

## a

Los datos anexos representan libras de grasa de leche producida para dos poblaciones independientes, donde se midieron las libras de grasa de leche para 100 vacas Holstein y 100 vacas Normando. 

Seleccionar una muestra aleatoria de tamaño 60 de cada población por un muestreo aleatorio simple por el método de coordinado negativo. Estime la media de libras de grasa de leche para cada una de las poblaciones de interés, construya un intervalo de confianza del 95%, y calcule el coeficiente de variación estimado. Interpretar los resultados obtenidos. 

Cargamos los datos en la tabla de datos, `TAREA4.xls` de la hoja `ejercicio2` saltando las dos primeras lineas:

```{r cargar datos del excel}
Ej.2 <- read_excel("./TAREA4.xls", 
    sheet = "ejercicio2", skip = 2)
```

teniendo los datos pasamos a seleccionar la muestra, fijamos la semilla con la función `set.seed()` para la generación de números aleatoreos de una distribución uniforme con la función `runif()`, a cada observacion se le asigna uno de los numeros aleatorios generados, se ordena con la funcion `order()` y finalmente se seleccionan los 60 aleatorios mas pequeños y sus correspondientes datos.

```{r seleccion de muestra por el metodo coordinado negativo}
set.seed(8)
aleatorios<-runif(100, min = 0, max = 1)
Ej.2_1<- cbind(Ej.2,aleatorios)
Ej.2_1<- as.data.frame(Ej.2_1)
Ordenados <-Ej.2_1[order(Ej.2_1$aleatorios),]

Muestra3<-Ordenados$X1[1:60]
Muestra3.2<-Ordenados$X2[1:60]
```

Primero se va a estimar la media, el intervalo de confianza y el error de muestreo para el grupo de las libras de grasa de leche de 100 vacas Holstein durante un mes. Para lo cual usaremos las funciones `Estimacion_media` y `CVE_media`

```{r estimacion media vacas Holstein}
mean(Muestra3)
Estimacion_media(100,60,mean(Muestra3),sqrt(var(Muestra3)),95 )
CVE_media(100,60, Muestra3)
```
* Se estima que las vacas Holstein en promedio produjeron 38.97 libras de grasa de leche durante un mes, y con un 95 $%$ de confianza se estima que la media de libras de grasa de leche producida por las vacas Holstein esta entre 37.17 y 40.76 libras, con un error de muestreo de 2.35 $%$ , indicando que es un estudio confiable.


Luego se va a estimar la media, el intervalo de confianza y el error de muestreo para el grupo de las libras de grasa de leche de 100 vacas Normando durante un mes. Para lo cual usaremos las funciones `Estimacion_media` y `CVE_media`


```{r Estimacion media vacas Normando}
mean(Muestra3.2)
Estimacion_media(100,60,mean(Muestra3.2),sqrt(var(Muestra3.2)),95 )
CVE_media(100,60,Muestra3.2)
```
* Se estima que las vacas Normando en promedio produjeron 48.17 libras de grasa de leche durante un mes, y con un 95 $%$ de confianza se estima que la media de libras de grasa de leche producida por las vacas Normando esta entre 46.19 y 50.14 libras, con un error de muestreo de 2.09 $%$ , indicando que es un estudio confiable.

* La estimacion de la media de grasa de la leche de vacas Normando es mas alta que la de vacas Holstein, pero para comprobar que si hay una diferencia entre las medias hacemos una  prueba de hipótesis con la función `t.test`:


```{r}
t.test(
  x           = Muestra3,
  y           = Muestra3.2,
  alternative = "two.sided",
  mu          = 0,
  conf.level  = 0.95
)
```
* Se puede inferir con un 95% de confianza que las medias de la grasa de la lecha de las vacas Normando y las Holstein son diferentes y además como los valores del intervalo de confianza son negativos, indica que la grasa de la leche en las vacas Normando es mayor a la de las vacas Holstein.


## b

Los datos anexos corresponden al precio de papa de dos variedades (Parda Pastusa y Diacol Capiro). Los datos medidos comprenden los años 1995 y 2011 en Colombia. Con los datos seleccionar una muestra aleatoria de tamaño 40 por el método de muestreo aleatorio sistemático y estimar el precio promedio de las dos variedades de papa y el porcentaje de error de muestreo cometido e interpretar los resultados obtenidos.

Cargamos los datos en la tabla de datos, `TAREA4.xls` de la hoja `ejercicio2.1`:

```{r cargando los datos}
Ej2.b <- read_excel("./TAREA4.xls", 
    sheet = "ejercicio2.1")
```


Luego fijamos la semilla para la generación de números aleatoreos con la función `set.seed()`:

La función `S.SY` realiza un muestreo aleatorio sistematico, en este caso se usa la funcion `round()` para obtener a, ya que la division entre 60 y 40 no es un numero entero es necesario redondear el numero, en este caso a es 2. Para completar el muestreo es necesario crear una secuancia de numeros con la funcion`seq()` : 


```{r Muestreo aleatorio sistematico}
round(60/40,0)
set.seed(3)
seleccion2<-S.SY(60,2)
Seleccion2.1<-seleccion2
ca<-seq(1, 20, 2)
seleccion2.2<-c(Seleccion2.1,ca)
Muestra4.1<-Ej2.b$rendpastusa
Muestra4.1<-Muestra4.1[seleccion2.2]

Muestra4.2<-Ej2.b$rendicapiro
Muestra4.2<-Muestra4.2[seleccion2.2]
```
Primero se va a estimar el promedio y el error de muestreo para el precio de papa Parda Pastusa. Para lo cual usaremos las funciones `mean` y `CVE_media`

```{r Estimacion del promedio y CVE papa parda pastusa}
mean(Muestra4.1)
CVE_media(60,40, Muestra4.1)
```
* Se estima que el precio promedio de la papa Parda pastusa durante 1995 y 2011 en Colombia es de 9625.16 pesos y el error de muestreo es de 4.46 $%$, un poco alto pero aceptable.


Ahora se va a estimar el promedio y el error de muestreo para el precio de papa Diacol Capiro. Para lo cual usaremos las funciones `mean` y `CVE_media`

```{r Estimacion del promedio y CVE papa diacol capiro}
mean(Muestra4.2)
CVE_media(60,40,Muestra4.2)
```
* Se estima que el precio promedio de la papa Diacol Capiro durante 1995 y 2011 en Colombia es de 18044.94 pesos y el error de muestreo es de 1.98 $%$, indica que es un estudio confiable.

* La estimacion del promedio del precio de la papa Diacol Capiro durante 1995 y 2011 en Colombia es mas alta que el precio promedio de la papa Parda pastuda, pero para comprobar que si hay una diferencia entre las medias hacemos una  prueba de hipótesis con la función `t.test`:


```{r Prueba de hipotesis precios papas}
t.test(
  x           = Muestra4.1,
  y           = Muestra4.2,
  alternative = "two.sided",
  mu          = 0,
  conf.level  = 0.95)
```
* Se puede inferir con un 95% de confianza que los promedios de los precios de las papas Parda pastusa y Diacol capiro son diferentes y además como los valores del intervalo de confianza son negativos, indica que el precio promedio de la papa Diacol capiro es mayor que el precio promedio de la papa Parda pastusa.




# tercer punto

Los datos anexos representan una población de 120 plantas de arveja de dos variedades, las cuales fueron inoculadas para determinar si sobrevivían o no a la inoculación.

## a 

Suponga que los datos representan la población. Seleccione una muestra aleatoria simple de tamaño 70 por medio de un muestreo sistemático, estime la proporción de plantas que sobreviven de la variedad 1. Construir el intervalo de confianza al 99% para hacer inferencia y el porcentaje de error de muestreo concluya.


Cargamos los datos en la tabla de datos, `TAREA4.xls` de la hoja `ejercicio3` saltando las tres primeras lineas, y especificamos que las columnas seleccionadas contienen numeros:

```{r Caragando los datos, warning=FALSE, message=FALSE}
Ej.3 <- read_excel("./TAREA4.xls", 
     sheet = "ejercicio3", col_types = c("numeric", 
        "numeric", "numeric", "numeric", 
        "numeric"), skip = 3)
```
La función `S.SY` realiza un muestreo aleatorio sistematico, en este caso se usa la funcion `round()` para obtener a, ya que la division entre 120 y 70 no es un numero entero es necesario redondear el numero, en este caso a es 2. Para completar el muestreo es necesario crear una secuancia de numeros con la funcion`seq()` :


```{r seleccion por muestreo aleatorio sistematico}
round(120/70,0)
set.seed(4)
seleccion3<-S.SY(120,2)
caa<-seq(2, 20, 2)
seleccion3.1<-c(seleccion3,caa)
Muestra5<-Ej.3$`VARIEDAD 1`[seleccion3.1]
```

Se estima la proporcion con la muestra, con los casos exitosos dividido el tamaño de la muestra:

```{r estimacion de la proporcion}
sum(Muestra5)/70
```

* Se estima que el 51%  de las plantas de la variedad 1 sobreviven.



Ahora, podemos crear una función que nos permitirá estimar el intervalo de confianza para la proporcion, la cual depende de los siguientes argumentos:

* n = número de elementos en la muestra
* EstProporcion = La proporcion estimada con la muestra
* PorcentajeConf = El porcentaje de confianza utilizado para el cálculo de los cuantiles, necesarios para calcular el intervalo de confianza.


```{r se define Estimacion_proporcion}
Estimacion_proporcion=function(n,EstProporcion,PorcentajeConf)  
{ 
  alf=(1-(PorcentajeConf/100))/2
alfmed=qnorm(alf, mean = 0, sd = 1, lower.tail = F)
 a3=EstProporcion-(alfmed*sqrt((EstProporcion*(1-EstProporcion ))/n) )
 b3=EstProporcion+(alfmed*sqrt((EstProporcion*(1-EstProporcion ))/n))
 cat("Proporción: IC = ",a3, "--",b3,"\n")
}
```

Podemos entonces utilizar la función `Estimacion_proporcion` con los argumentos asignados para este ejercicio:

* n = 70 plantas de la variedad 1 
* EstProporcion =  `sum(Muestra5)/70`
* PorcentajeConf = 99 $\%$

```{r Intervalo de confianza proporcion sobrevivencia planta variedad 1}
Estimacion_proporcion(70,sum(Muestra5)/70,99)

```
* Con un una confianza del 99$%$ se estima que la proporcion de plantas de la variedad 1 que sobreviven esta entre 36.04 y 66.81%


Para determinar el error de muestreo en la estimacion de la proporción, o el coeficiente de variación estimado podemos también crear una función llamada `CVE_proporcion`, la cual depende de los siguientes argumentos:

* n = tamaño de muestra
* EstProporcion = La proporcion estimada con la muestra

```{r se define CVE proporcion}
CVE_proporcion=function(n,EstProporcion)  
{ 
w=  ((sqrt((EstProporcion*(1-EstProporcion ))/n))/EstProporcion)*100
 cat(w)
}
```

 Reemplazando los parametros en la funcion `CVE_proporcion` obtenemos el error de muestreo:
 
```{r Error de muestreo proporcion}
CVE_proporcion(70,sum(Muestra5)/70)
```
* El error de muestreo para la proporcion es de 11.61% indicando que el estudio no es confiable.




Los datos anexos en la misma hoja representan una muestra aleatoria de 100 plantas de arroz las cuales fueron transformadas con un gen que protege potencialmente a las plantas de la salinidad. Posteriormente se le adicionaron 300 mm de Cloruro de Sodio, se observo si germino o no la planta. Se codifico como (1) si tolera la salinidad, (0) si no la tolera.

## b 

Suponga que los datos representan la población. Seleccione una muestra aleatoria simple de tamaño 50 por medio de un muestreo sistemático, estime la proporción de plantas que no toleran la salinidad. Construya el intervalo de confianza, estime el error de muestreo e interprete.

```{r}
Muestra5.5<-Ej.3[c(3:102),5]
round(100/50,0)

set.seed(5)
seleccion4<-S.SY(100,2)
seleccion4.1<-c(seleccion4)
Muestra5.6<-Muestra5.5[seleccion4.1,]
1-(sum(Muestra5.6)/50)


Estimacion_proporcion(50,1-(sum(Muestra5.6)/50),99)

CVE_proporcion(50,1-(sum(Muestra5.6)/50))


```



# Cuarto punto

Se midieron tres especies de árboles (alnus acuminata Aa, acacia decurrens Ad, sambucus S). En cada una de ella se midieron en diferentes fechas durante 15 días la altura en centímetros y el diámetro basal en centímetros. Suponga que se va a realizar un muestreo estratificado y en cada estrato un muestreo aleatorio simple. Tome como variable de estratificación el tipo de especie y seleccione una muestra aleatoria simple  de tamaño 70 y haga una asignación proporcional al tamaño del estrato, utilice el método coordinado negativo para la selección de la muestra en cada estrato, suponga que el total de elementos en cada estrato es la población. Suponga que los tamaños de los estratos son los que se forman. 

Con la altura y el diámetro basal (cm) para el día 150 estime la media para las dos variables de interés en cada estrato y estime la media total para toda la población. Construya un intervalo de confianza del 95% para la media en cada estrato y para la media de toda la población, calcule el coeficiente de variación estimado en cada estrato y el de toda la población y concluya.


```{r}
Ej.4 <- read_excel("./TAREA4.xls", 
    sheet = "ejercicio4", na = ",")
View(Ej.4)
Altura<-Ej.4[c(4:155),c(1,12)]
colnames(Altura)<-c("Especie","Dia150")
especies<-Altura$Especie
Diametro<-Ej.4[c(161:312),c(1,12)]
colnames(Diametro)<-c("Especie","Dia_150")
Diametro$Especie<-as.factor(Diametro$Especie)

##Asignacion proporcional
v1<-c("A.a","A.d","S")
v2<-c(40,40,72)
v3<-c(40*100/152,40*100/152,72*100/152)
v4<-c(40*70/152,40*70/152,72*70/152)
tabla1<-data.frame(v1,v2,v3,v4)
colnames(tabla1)<-c("Especie","Nro de arboles", "Proporcion","Nro arboles en la muestra")
```
  
```{r}
knitr::kable(tabla1,"simple")
```



```{r}
###ALTURA

estratos<-strata(Altura,stratanames = c("Especie"),size = c(18,18,34) ,method = "srswor",description = T)

altura.muestreado <- getdata( Altura, estratos )
Alturaest1<-altura.muestreado[c(1:18),1]
Alturaest2<-altura.muestreado[c(19:36),1]
Alturaest3<-altura.muestreado[c(37:70),1]

## Altura estrato 1
mean(Alturaest1)
Estimacion_media(40,18,mean(Alturaest1),sqrt(var(Alturaest1)),95)
CVE_media(40,18,Alturaest1)
## Altura estrato 2
mean(Alturaest2)
Estimacion_media(40,18,mean(Alturaest2),sqrt(var(Alturaest2)),95)
CVE_media(40,18,Alturaest2)

## Altura estrato 3
mean(Alturaest3)
Estimacion_media(72,34,mean(Alturaest3),sqrt(var(Alturaest3)),95)
CVE_media(72,34,Alturaest3)

### Altura total
ta1<-sum(Alturaest1)/(18/40)
ta2<-sum(Alturaest2)/(18/40)
ta3<-sum(Alturaest3)/(34/72)
Medtotal<-sum(ta1,ta2,ta3)/152
Medtotal


vara1<-18*18*(1-(18/40))*var(Alturaest1)/18
vara2<-18*18*(1-(18/40))*var(Alturaest2)/18
vara3<-34*34*(1-(34/72))*var(Alturaest3)/34
varmed<-sum(vara1,vara2,vara3)/(152*152)
desmed=sqrt(varmed)
alf=(1-(95/100))/2
alfmed=qnorm(alf, mean = 0, sd = 1, lower.tail = F)
a1=Medtotal-alfmed*desmed
b1=Medtotal+alfmed*desmed
cat("media: IC = ",a1, "--",b1,"\n")



CVE_alt_tot<-sqrt(varmed)/Medtotal*100
CVE_alt_tot

```






```{r}
###ALTURA

estratos1<-strata(Diametro,stratanames = c("Especie"),size = c(18,18,34) ,method = "srswor",description = T)

Diametro.muestreado <- getdata( Diametro, estratos1 )
Diam_est1<-altura.muestreado[c(1:18),1]
Diam_est2<-altura.muestreado[c(19:36),1]
Diam_est3<-altura.muestreado[c(37:70),1]

## Altura estrato 1
mean(Diam_est1)
Estimacion_media(40,18,mean(Diam_est1),sqrt(var(Diam_est1)),95)
CVE_media(40,18,Diam_est1)

## Altura estrato 2
mean(Diam_est2)
Estimacion_media(40,18,mean(Diam_est2),sqrt(var(Diam_est2)),95)
CVE_media(40,18,Diam_est2)

## Altura estrato 3
mean(Diam_est3)
Estimacion_media(72,34,mean(Diam_est3),sqrt(var(Diam_est3)),95)
CVE_media(72,34,Diam_est3)

### Altura total
td1<-sum(Diam_est1)/(18/40)
td2<-sum(Diam_est2)/(18/40)
td3<-sum(Diam_est3)/(34/72)
Medtotal1<-sum(td1,td2,td3)/152
Medtotal1


vard1<-18*18*(1-(18/40))*var(Diam_est1)/18
vard2<-18*18*(1-(18/40))*var(Diam_est2)/18
vard3<-34*34*(1-(34/72))*var(Diam_est3)/34
varmed1<-sum(vard1,vard2,vard3)/(152*152)
desmed1<-sqrt(varmed1)
alf=(1-(95/100))/2
alfmed=qnorm(alf, mean = 0, sd = 1, lower.tail = F)
a2=Medtotal1-alfmed*desmed1
b2=Medtotal1+alfmed*desmed1
cat("media: IC = ",a2, "--",b2,"\n")


CVE_diam_tot<-sqrt(varmed1)/Medtotal1*100
CVE_diam_tot

```


# quinto punto

## a 

Suponga que necesita hacer un estudio en un cultivo de flores y necesita determinar el tamaño de muestra apropiado para realizar un estudio en las plantas. Si en total se tienen 400 rosas de una variedad de interés y desea cometer un error máximo relativo del 10% bajo una confianza del 95%. Cuál es el número de rosas a estudiar. Tenga en cuenta que se tenía información auxiliar que identificaba en una muestra de 45 de estas rosas si tenían o no el diámetro apropiado y de estás 25 si alcanzaban el diámetro esperado. Concluya.
```{r}
z<-qnorm((1-(95/100))/2, mean = 0, sd = 1, lower.tail = F)
E<-4545450.1


```

## b

Suponga la misma información de a y adicionalmente un deff de 1,32. Calcule el tamaño de muestra apropiado.
```{r}

```


En todos los casos construya los intervalos de confianza apropiados para hacer inferencia, el error de muestreo e interprete.

 

